臺灣嘉義地方法院民事裁定
110年度輔宣字第29號
                                     110年度輔宣字第30號
                                     110年度輔宣字第31號
聲  請  人  侯妙青  

相  對  人  謝博揚  



            謝博勝  

            謝宗翰  

關  係  人  謝德賢  
上列聲請人聲請輔助宣告事件，本院合併裁定如下：
    主    文
一、宣告謝博揚（男，民國○○年○月○日生，身分證統一編號
　　：Z○○○○○○○○○號）、謝博勝（男，民國八十二年十二月廿八
    日生，身分證統一編號：Z○○○○○○○○○號）、謝宗翰（男，民
    國○○○年○○月○日生，身分證統一編號：Z○○○○○○○○○號）為受
    監護宣告之人。
二、選任侯妙青（女，民國五十六年十二月廿四日生，身分證統
    一編號：Z○○○○○○○○○號）為受監護宣告之人謝博揚、謝博勝
    、謝宗翰之監護人。
三、指定謝德賢（男，民國五十二年八月廿六日生，身分證統一
    編號：Z○○○○○○○○○號）為受監護宣告之人謝博揚、謝博勝、
    謝宗翰之會同開具財產清冊之人。
四、聲請程序費用由受監護宣告之人謝博揚、謝博勝、謝宗翰共
    同負擔。
    理    由
一、聲請意旨：聲請人為相對人即長子謝博揚、次子謝博勝、參
    子謝宗翰（下或稱相對人等）之母親，相對人等因自幼發展
    遲緩，領有中華民國身心障礙證明，均已致其等為意思表示
    或受意思表示，或辨識其意思表示效果之能力顯有不足，並
    有前述身心障礙證明影本為證，為此依民法第15條之1、第1
    113條之1及家事事件法第177 條規定，聲請對其等為輔助之
    宣告，並選定聲請人為受輔助宣告人之輔助人，且於本院訊
    問時同意法院得依職權宣告相對人等為受監護宣告之人，並
    選定聲請人為相對人之監護人，暨指定關係人謝德賢為會同
    開具財產清冊之人等語。
二、對於因精神障礙或其他心智缺陷，致不能為意思表示或受意
    思表示，或不能辨識其意思表示之效果者，法院得因本人、
    配偶、四親等內之親屬、最近一年有同居事實之其他親屬、
    檢察官、主管機關、社會福利機構、輔助人、意定監護受任
    人或其他利害關係人之聲請，為監護之宣告，民法第14條第
    1 項定有明文。經本院調查：聲請人主張之前述事實，已據
    提出戶籍謄本、前述身心障礙證明影本等件為憑；又本院審
    驗相對人等之精神及心智狀況，在鑑定人前訊問相對人等之
    身心狀況，相對人謝博揚、謝博勝對詢其等姓名、年籍及現
    在何處、在此做何事等？及詢其等拿100元給你買20元東西
    ，要找多少？等，均僅以搖頭、點頭或揮手回應，均未回答
    ，無法專注詢問者之詢問等情形；又謝宗翰對於前述詢問，
    其回應方式亦屬相同，僅就詢其在旁是否為媽媽，有點頭為
    回應，並斟酌部立朴子醫院精神科主治醫師李政峰所為之鑑
    定結果認謝博揚：因罹患中度智能不足，自幼發展遲緩，目
    前專注力差，言語表達及理解能力皆差，只能講簡單字句，
    總智商為40，生活自理需依賴他人監督及協助，社會與職業
    功能嚴重受損，無法適當與人互動；又謝博勝因罹患中度智
    能不足，自幼發展遲緩，目前言語表達及理解能力皆差，總
    智商為40，生活自理需依賴他人監督及協助，社會與職業功
    能嚴重受損，無法適當與人互動及表達其意願；再者謝宗翰
    因罹患中度智能不足，自幼發展遲緩，只能表達單詞、易怯
    生，言語表達及理解能力不佳，總智商為40，生活需依賴他
    人在旁監督，自我照顧方面尚可，對問話多無反應，無法適
    當與人互動及表達意願，相對人等均因其他心智缺陷，致不
    能為意思表示或受意思表示，或不能辨識其意思表示之效果
    等語，有110 年12月1 日勘驗筆錄、前述醫院精神鑑定報告
    書、心理治療檢查報告在卷可參。本院審酌前述訊問結果及
    鑑定意見，認相對人因自幼發展遲緩，為中度智能障礙，致
    認知功能及言語理解表達能力受損，無法表達意願，生活需
    他人監督或協助等情，故相對人因其他心智缺陷，致不能為
    意思表示或受意思表示，或不能辨識其意思表示之效果。因
    此，本件相對人等均已達監護宣告之程度，聲請人聲請本院
    依職權對相對人等為監護之宣告，為有理由，應予准許。
三、又受監護宣告之人應置監護人。法院為監護之宣告時，應依
     職權就配偶、四親等內之親屬、最近一年有同居事實之其
    他 親屬、主管機關、社會福利機構或其他適當之人選定一
    人或 數人為監護人，並同時指定會同開具財產清冊之人。
    法院選 定監護人時，應依受監護宣告之人之最佳利益，優
    先考量受 監護宣告之人之意見，審酌一切情狀，並注意下
    列事項：受 監護宣告之人之身心狀態與生活及財產狀況。
    受監護宣告之 人與其配偶、子女或其他共同生活之人間之
    情感狀況。監護 人之職業、經歷、意見及其與受監護宣告
    之人之利害關係。 法人為監護人時，其事業之種類與內容
    ，法人及其代表人與 受監護宣告之人之利害關係，民法第1
    110條、第1111條第1 項及第1111條之1 各有明文。本件相
    對人等既為監護之宣告，已如前述，且無訂立意定監護契約
    ，自應為其等選定監護人及指定會同開具財產清冊之 人。
    經本院調查，相對人等未婚，聲請人為其母親、關係人為其
    等父親，相對人謝博揚、謝博勝現安置財團法人天主教會嘉
    義教區附設嘉義縣私立敏道家園，謝宗翰與父母親同住照顧
    等情形，有戶籍謄本及聲請人陳述在卷，而聲請人、關係人
    為相對人母親及父親，均表示同意擔任相對人等之監護人、
    會同開具財產清冊之人，並經其等到場或出具同意書同意由
    聲請人、關係人分別擔任相對人等之監護人、開具財產清冊
    之人等情形，有戶籍謄本、親屬系統表、前述勘驗筆錄、同
    意書在卷可查。本院考量聲請人、關係人為相對人等之尊親
    屬，均為相對人等至親及其等之意願，認由聲請人任相對人
    等之監護人，能符合受監護宣告之人之最佳利益，選定聲請
    人為相對人等之監護人，並指定關係人為會同開具財產清冊
    之人。
四、再者，依民法第1113條準用同法第1099條、第1099條之1 之
    規定，監護開始時，監護人對於受監護人之財產，應依規定
    會同遺囑指定、當地直轄市、縣（市）政府指派或法院指定
    之人，於二個月內開具財產清冊，並陳報法院；於前條之財
    產清冊開具完成並陳報法院前，監護人對於受監護人之財產
　　，僅得為管理上必要之行為。本件聲請人既任相對人等之監
    護人，其於監護開始時，對於相對人等之財產，自應依前述
    規定會同開具財產清冊之人即關係人於二個月內開具財產清
    冊並陳報法院，併此說明。
五、依家事事件法第164 條第2 項，裁定如主文。
中　　華　　民　　國　　110 　年　　12　　月　　7     日
                   家事法庭     法  官　李文輝李文輝   
以上正本係照原本作成。
如不服本裁定，應於送達後10日內向本院提出抗告狀，並繳納抗
告費新臺幣1,000 元。
中　　華　　民　　國　　110 　年　　12　　月　　7 　　日
                                書記官　張紜飴